【裁判字號】    97,消債更,1715
【裁判日期】    980204
【裁判案由】    聲請更生程序
【裁判全文】
臺灣高雄地方法院民事裁定          97年度消債更字第1715號
聲  請  人
即  債務人  甲○○
上列當事人因消費者債務清理事件聲請更生，本院裁定如下：
    主  文
聲請人甲○○自中華民國九十八年二月四日下午四時起開始更生
程序。
命司法事務官進行本件更生程序。
    理  由
一、聲請意旨略以：聲請人即債務人積欠遠東商業銀行股份有限
    公司（下稱遠東商銀）等債權人共計新臺幣（下同）1,841,
    917 元，因繳款困難而於民國95年5 月依金融主管機關協調
    成立之中華民國銀行公會會員辦理消費金融案件無擔保債務
    協商機制與遠東商銀等債權人達成協議，同意自95年6 月起
    ，分120 期，利率6%，於每月10日償還20,500元之方式償還
    。然因聲請人每月收入僅約45,000元，除支出聲請人必要之
    生活費用外，尚須支付未參與上開協商之中國信託商業銀行
    股份有限公司（下稱中信商銀）房屋貸款16,000元，故聲請
    人於97年4 月因難以維持基本生活，而毀諾未再依前開還款
    協議繼續履行，乃不可歸責於聲請人之事由所致。又聲請人
    於本件更生聲請前，因有中信商銀之房屋貸款未參與協商，
    乃再依消費者債務清理條例（下稱消債條例）之規定，向最
    大債權金融機構中信商銀申請前置協商，惟遭銀行以曾參與
    銀行公會協商機制成立為由無從受理，致協商不成立，爰依
    消債條例之規定聲請更生等語。
二、按，「債務人不能清償債務或有不能清償之虞者，得依本條
    例所定更生程序，清理其債務」；「債務人無擔保或無優先
    權之債務總額未逾1,200 萬元者，於法院裁定開始清算程序
    或宣告破產前，得向法院聲請更生」，消債條例第3 條、第
    42條第1 項分別定有明文。
三、聲請人主張其雖曾依中華民國銀行公會會員辦理消費金融案
    件無擔保債務協商機制，與遠東商銀等債權銀行達成分期還
    款之協議，但因中信商銀之房屋貸款未參與當時之協商，經
    聲請人依消債條例之規定，向最大債權金融機構中信商銀協
    商後，遭退件致協商不成立等事實，業據聲請人提出無擔保
    債務還款計劃、財團法人金融聯合徵信中心債務清理條例前
    置協商專用債權人清冊、前置協商申請書及中信商銀所提陳
    報狀各1 份在卷可稽（見本院卷第10頁、第13至14頁、第21
    頁、第52頁），足認屬實。故本件所應審酌者為聲請人是否
    有不能清償債務或不能清償之虞之情形。
四、經查：聲請人目前任職於台灣華歌爾股份有限公司，自97年
    4 月起因公司變更加班作業方式導致每月薪資減少，目前約
    為35,000元，業據聲請人自承在卷，而聲請人積欠遠東商銀
    等債權人無擔保債務合計1,592,586 元，名下雖尚有價值共
    計1,500,050 元之房屋及土地3 筆，惟業已設定最高限額抵
    押權5,520,000 元，且抵押借款金額仍餘4,482,000 元等情
    ，有卷附聲請人之債權人清冊、財產歸屬資料清單、財團法
    人金融聯合徵信中心債務清理條例前置協商專用債權人清冊
    、建物及土地登記謄本、聲請人2 月至9 月薪資單可稽（見
    本院卷第5 至第6 頁、第8 頁、第13頁至14頁、第44頁至51
    頁），是聲請人雖有財產可供清償聲請人現有之債務，惟顯
    然不能完全清償，自符消債條例第3 條所定聲請更生之要件
    。又聲請人目前居住於高雄縣仁武鄉○○村○○○街33 巷7
    號，有戶籍謄本可證（見本院卷第7 頁）。而聲請人居住之
    高雄縣，依內政部社會司98年度台灣省省每人每月之最低生
    活標準9,660 元為標準，則聲請人每月最低之必要生活費用
    應為9,660 元。另聲請人房屋貸款自97年6 月起因將本利一
    併攤還，每月還款金額將增至約31,700元，亦有轉帳繳款證
    明在卷可參（見本院卷第20頁）。從而，以聲請人目前每月
    收入約35,000元計算，於扣除每月最低之必要生活費用9,66
    0 元後，僅餘25,340元，已不足償還上開每月約31,700元之
    房屋貸款，足認聲請人有不能清償債務情事，自符消債條例
    第3 條所定聲請更生之要件。
五、次按，「法院開始更生程序之裁定，應載明其年、月、日、
    時，並即時發生效力」、「法院裁定開始更生或清算程序後
    ，得命司法事務官進行更生或清算程序，必要時得選任律師
    、會計師或其他適當之自然人或法人一人為監督人或管理人
    」，消債條例第45條第1 項、第16條第1 項分別定有明文。
    查，聲請人積欠上開無擔保債務，未達1,200 萬元，而以聲
    請人收入微薄及資產價值非高之情況，顯不能完全清償債務
    ，已如前述，此外，聲請人並無消債條例第46條各款所定駁
    回更生聲請之事由存在，此有本院民事紀錄科查詢表及臺灣
    高等法院被告前案紀錄表各1 份在卷可查（見本院卷第27至
    28頁）。是聲請人聲請更生，即屬有據，應予准許，爰裁定
    如主文第一項所示。並依上開規定命司法事務官進行本件更
    生程序，爰裁定如主文第二項所示。
六、依消費者債務清理條例第11條第1 項、第45條第1 項、第16
    條第1 項，裁定如主文。
中    華    民    國    98    年    2     月    4     日
                  民事第五庭  法  官  李育信
上為正本係照原本作成。
本件不得抗告。
本裁定已於98年2月4日下午4時公告。
中    華    民    國    98    年    2     月    4     日
                              書記官  林玉珊


司法院資訊處製作；財團法人民間司法改革基金會備份。
